【裁判字號】    95,交聲,640
【裁判日期】    950911
【裁判案由】    
【裁判全文】
臺灣彰化地方法院交通事件裁定         95年度交聲字第640號
原處分機關  交通部公路總局臺中區監理所彰化監理站
異  議  人
即受處分人  甲○○
上列受處分人因違反道路交通管理處罰條例案件，對於交通部公
路總局臺中區監理所彰化監理站民國95年 6月23日所為之處分（
彰監四字第裁64─I00000000號裁決書）聲明異議，本院裁定如
下：
    主  文
異議駁回。
    理  由
一、原處分機關係以：異議人即受處分人甲○○駕駛其本人所有
    PX-6215號自小客車，於民國95年 1月23日8時40分許，在彰
    化縣埤頭鄉○○路與彰水路口，因「領有號牌而未懸掛」而
    違規，爰依修正前道路交通管理處罰條例第12條第1項第7款
    、第2項規定，裁罰鍰新臺幣（下同）8,700元，並吊銷牌照
    ，於法應無不合等語。
二、聲明異議意旨略以：伊所有之PX-6215號自小客車，於95年1
    月23日早上11時33分報廢。因當天無法取下車牌，故拜託朋
    友幫忙取下，惟在回家途中遭警員攔截，當時已向警員陳述
    上情，原以為未開罰單，熟料過了許久仍收到罰單，伊對台
    灣的保母深感失望等語因而提出本件異議。
三、異議人為本件違規行為後，道路交通管理處罰條例雖於94年
    12月28日修正公布，並於95年7月1日施行。惟按行為後法律
    或自治條例有變更者，適用行政機關最初裁處時之法律或自
    治條例。但裁處前之法律或自治條例有利於受處罰者，適用
    最有利於受處罰者之規定，行政罰法第 5條定有明文；此所
    謂「行政機關最初裁處」之時點，係指有權裁處之行政機關
    為第一次裁處時，其性質為實體法上之行政處分。又道路交
    通管理處罰條例所定之罰鍰、吊扣證照、記點等裁罰，本屬
    行政罰之性質，自有行政罰法前開條文規定之適用。異議人
    係於95年1月23日為本件違規行為，而原處分機關則於95年6
    月23日為最初裁處即本案裁決書，均於道路交通管理處罰條
    例前開修正施行之前，揆諸前揭規定，即應適用修正前之道
    路交通管理處罰條例，而無新舊法比較適用之問題，合先敘
    明。
四、按汽車號牌每車2 面，應正面懸掛固定於車輛前後端之明顯
    適當位置，道路交通安全規則第11條第1 項第1 款定有明文
    。次按汽車已領有號牌而未懸掛或不依指定位置懸掛者，處
    汽車所有人新台幣（下同） 3,600元以上10,800元以下罰鍰
    ，禁止其駕駛，並吊銷其牌照，道路交通管理處罰條例第12
    條第1項第7款、第2項亦分別定有明文。
五、經查：
(一)異議人於95年1月23日駕駛其所有之車牌號碼PX-6215號自用
    小客車，行經彰化縣埤頭鄉○○路與彰水路，因該車未依規
    定懸掛號牌，當場為警攔停舉發違規等情，業據異議人自承
    在卷，並有彰化縣警察局彰警交字第 I00000000號舉發違反
    道路交通管理事件通知單 1紙附卷可稽，本件違規事實應堪
    認定。
(二)異議人雖於異議狀內以前揭情詞置辯，惟按汽車號牌懸掛位
    置，除原設有固定位置外，汽車號牌每車 2面，應正面懸掛
    於車輛前後端之明顯適當位置並固定，此乃道路交通安全規
    則第11條第1項第1款所明定，衡其規範目的，乃在利於辨識
    車籍、特定車輛，對交通秩序之維護及確保道路安全，具有
    事後規制、追究之作用，異議人既係領有駕駛執照之駕駛人
    ，就上開第11條第1項第1款之規定，自當知之甚稔，並應確
    實遵守，惟異議人竟於拆除上開車輛領有之 2面號牌後，仍
    貿然駕駛上路，核其所為，自屬違反上開交通規則，而該當
    於前開道路交通管理處罰條例第12條第1項第7款所規定之交
    通違規行為無訛。至異議人辯稱其因車輛報廢後，請朋友幫
    忙取下車牌，正在回家的途中云云。然查，車輛未依規定懸
    掛號牌即不得行駛，此乃法所明文，異議人豈可僅圖一時便
    宜行事，即將交通規則置若罔聞，是縱令異議人所稱屬實，
    仍無從據為其免責之正當事由。
(三)又查，汽車有已領有號牌而未懸掛或不依指定位置懸掛之情
    形，若可歸責於汽車所有人，即應適用道路交通管理處罰條
    例第12條第1項第7款處汽車所有人罰鍰，並禁止其行駛，且
    應再依同條第2 項規定牌照、號牌吊銷之，此乃法律所明文
    規定之處罰，而執勤警員自應依法執行，並無裁處免罰或予
    以限期改善之裁量權限，是以，異議人辯稱原處分機關未顧
    及情理法，逕予裁罰云云，委無可採。況且，道路交通管理
    處罰條例係主管機關為加強道路交通管理，維護交通秩序，
    確保交通安全，經由立法機關所制定之法律規範，行駛於道
    路上之車輛自有遵守之義務。本件異議人所有上開車輛既已
    報廢並取下號牌，依據前揭法規之意旨，自不應再行駛於道
    路，惟上開車輛仍繼續違規行駛在道路上，警員依上開規定
    當場攔停並掣開舉發，於法並無不合。
(四)至於異議人另辯稱伊原以為舉發時未開罰單（指舉發通知單
    ）云云。然查，本件舉發違規時，異議人因不服執勤警員取
    締其 PX-6215號自小客車，未依規定懸掛車牌違規情事，乃
    當場拒絕於警員所掣開之舉發違反道路交通管理事件通知單
    (以下簡稱舉發單)上簽名，業經警員在該舉發單上載明「拒
    簽收、告知違規事實及應到案處所時間」等字樣在案，有彰
    化縣警察局彰警交字第 I00000000舉發違反道路交通管理事
    件通知單 1紙在卷可稽。而按行為人有道路交通管理處罰條
    例之情形者，應填製舉發違反道路交通管理事件通知單，被
    查獲之駕駛人或行為人為受處分人時，應將該通知單填記後
    交付該行為人簽名或蓋章收受之；拒絕簽章者，並記明其事
    由，視為已收受，道路交通管理事件統一裁罰標準及處理細
    則第11條第1項第1款定有明文，是以，本件異議人既經舉發
    員警告知違規舉發之事實而拒絕簽收舉發通知單，舉發員警
    乃在通知單上記載「拒簽收」，該等舉發程序堪認已符合法
    律規定。從而，本件舉發通知書於異議人拒絕簽收之際即95
    年 1月23日，即已視為送達，易言之，縱異議人拒絕簽名收
    受該舉發單，仍不影響該舉發單已合法送達之事實。異議人
    辯稱警員於舉發當時未開單處罰，顯有誤會。
(五)綜上，受處分人確有上開交通違規事實，其事證已臻明確，
    而本件異議人既未自動繳納罰鍰，復未於舉發通知單上所載
    應到案日期到案聽候裁決，按諸前揭規定，原處分機關自應
    依違反道路交通管理事件統一裁罰基準表逕行裁決。從而，
    原處分機關依修正前道路交通管理處罰條例第12條第1項第7
    款及第2項規定，裁以罰鍰8,700元，並吊銷其牌照之處分，
    核無違誤，本件聲明異議核無理由，應予駁回。
六、據上論斷，應依道路交通案件處理辦法第19條，裁定如主文
    。
中    華    民    國    95    年    9     月    11    日
                  交通法庭      法  官  簡婉倫
以上正本證明與原本無異。
如不服本裁定，應於裁定送達後5 日內向本院提出抗告狀 (須附
繕本)。
中    華    民    國    95    年    9     月    11    日
                                書記官


司法院資訊處製作；財團法人民間司法改革基金會備份。
